【裁判字號】    91,交聲,253
【裁判日期】    920630
【裁判案由】    違反道路交通管理處罰條例聲明異議
【裁判全文】
臺灣基隆地方法院交通事件裁定                    九十一年度交聲字第二五三號
    原處分機關  交通部公路局臺北區監理所基隆監理站
    異  議  人
    即受處分人  甲○○
右列受處分人因違反道路交通管理處罰條例案件，對於交通部公路總局臺北區監理所
基隆監理站於中華民國九十一年十月十一日所為之裁決（原處分案號：基監字第裁四
二─ＡＢＹ一三三０三０號），聲明異議，本院裁定如左：
    主      文
異議駁回。
    理      由
一、原處分意旨略以：異議人甲○○於民國九十一年五月二十一日中午十二時三十五
    分許，駕駛ＢＥＦ－八五六號機車在臺北市○○路與景美街口紅燈右轉，且不服
    員警稽查而逃逸，經警依法舉發，核無不當，爰依道路交通管理處罰條例第五十
    三條第一項、第六十條第一項、第六十三條第一項之規定，裁處異議人罰鍰新臺
    幣（下同）四千八百元，並記違規點數四點。
二、異議意旨略以：異議人即受處分人甲○○於民國九十一年五月二十一日中午十二
    時三十五分許，騎乘ＢＥＦ－八五六號機車行經臺北市○○路與景美街口，適遇
    綠燈號誌右轉，竟遭警員攔停要求其提出駕照、行照，但並未告知有何違規事實
    ，經異議人請求警員說明，方稱係因異議人紅燈右轉違規，惟因異議人騎乘機車
    右轉之際確為綠燈，並無違規事實，且當時業已停車接受警員稽查，並由警員抄
    錄機車車牌號碼查證車主資料，並將雙方對話錄音存證，異議人當時在場停留二
    十分鐘，惟因另有他事急需辦理即先行離開現場，應不符合逃逸之要件，是異議
    人對於前開裁決自難甘服，爰依法請求撤銷原處分等語。
三、按汽車駕駛人，行經有燈光號誌管制之交岔路口闖紅燈者，處新臺幣一千八百元
    以上五千四百元以下罰鍰；又汽車駕駛人，駕駛汽車有違反本條例之行為，經交
    通勤務警察或依法令執行交通稽查任務人員制止時，不聽制止或拒絕停車接受稽
    查而逃逸者，除按各該條規定處罰外，處新臺幣三千元以上六千元以下罰鍰；汽
    車駕駛人有左列各款所列條款之一者，除依原條款處罰鍰外，並予記點：一、有
    ．．．第五十三條．．．或第六十條第一項、第二項第一款至第三款情形之一者
    ，各記違規點數一點。道路交通管理處罰條例第五十三條、第六十條第一項、第
    六十三條第一項第一款分別定有明文。
四、經查：（一）異議人於前揭時、地，未依現場設置之燈光號誌之管制，於交岔路
    口闖紅燈右轉，經執勤員警依法制止，復拒絕接受稽查而逃逸等事實，亦有臺北
    市政府警察局舉發違反道路交通管理事件通知單影本一紙在卷可稽，並經本件現
    場舉發員警陽世國到庭結證稱：「當時我站在景美街上執行路檢勤務，距離岔路
    口大約五十公尺左右，周警員站在我的斜對面，當時景興路上的號誌已經是紅燈
    ，大概變換後三、五秒鐘，異議人沒有剎車，就直接右轉景美街，我看到他違規
    右轉，就把他攔停，當時我有告知異議人闖紅燈違規，請他出示駕照、行照，他
    不願出示，只說車子是他父親的，他叫甲○○，但沒有提出證件給我們查證，後
    來他說他趕時間，就走掉了，我們依據車牌查車主資料逕行告發。當時路口是Ｔ
    字型，看見景美街上號誌是綠燈，又看見景興路上車輛都已經停止在停止線前，
    且當天是晴天，視線良好，不可能誤判。攔下異議人時他有爭執看見一個右轉箭
    頭所以才右轉，但該處號誌並無右轉箭頭，只有紅綠黃三個號誌」（見本院九十
    一年十二月十二日之訊問筆錄）等語翔實，並有證人陽世國提出之現場路口草圖
    、相片三張、工作紀錄簿一份附卷可證；又交通警員製單舉發違反道路交通管理
    處罰條例所列之違規事實，本質上為行政處分，係公務員基於職務上權力，依法
    就特定之具體事件所為具有公法上效果之單方行政行為，基於公務員為公法上行
    為具有公信力之原則，該行政處分當可被推定為真正，其據以依法處分之事實認
    定亦為正確無誤，本此公信原則，乃立法者賦予行政機關制定違反道路交通事件
    統一裁罰標準及處理細則，使值勤警員得當機處分（如該細則第二十三條）以維
    護交通秩序、安全之行政目的，反之，若謂公務員一切行政行為均需預留證據以
    證其實，則國家行政勢必窒礙難行，據此，刑事訴訟法就犯罪證據有關之規定中
    ，與行政秩序罰之交通違規裁罰本旨不合之部分，自不在準用之列。本件異議人
    既未就執勤員警之上開舉發有誤提出確實證據以供調查，亦無任何證據足資證明
    有捏造事實違法取締之情事，則執勤警員本其維護交通秩序、安全職責所為之舉
    發，自應受到合法、正確之推定，且衡諸現場查獲之警員陽世國與異議人並無仇
    隙，當無設詞攀誣、濫予舉發之理。是異議人應有駕車在行經有燈光號誌管制之
    交岔路口右轉闖紅燈之行為，員警據以舉發「紅燈右轉」，並無不當。（二）復
    查異議人既有上開違反道路交通管理處罰條例之事實，依前揭條文說明，自有接
    受交通勤務警察制止及稽查之義務，且交通勤務警察是否已稽查完畢，應以交通
    警察之指揮為準則，並非違反道路交通規則之人可以自行判斷是否已接受稽查完
    畢，而逕行離去，如果違反道路交通規則之人在交通勤務警察尚未稽查完畢，而
    准其離去之前，逕行離開即屬拒絕接受稽查而逃逸。證人陽世國、乙○○即本件
    交通勤務警察到院證稱，渠等發現異議人有紅燈右轉之違規事實，而前往制止攔
    停，並要求異議人出示駕照及行照，但異議人均拒絕提出以供查證，也不願至警
    局說明，只說在趕時間，就擅自騎機車離去等語。而異議人亦自承未聽見警員向
    其告知可以離去，即自行離去。因此，本件交通勤務警察尚未同意異議人離去，
    即表示稽查尚未完畢，異議人擅自離去即屬逃逸，異議人以曾與交通勤務警察交
    談及交通勤務警察可以抄錄其機車牌照等理由，認不成立逃逸之事實，顯無理由
    。從而，原處分機關援引首揭規定裁處罰鍰並無不當，本件異議為無理由，應予
    駁回。
四、據上論斷，應依道路交通案件處理辦法第十九條，裁定如主文。
中      華      民      國    九十二    年      六      月     三十     日
                                    臺灣基隆地方法院交通法庭
                                          法  官  汪  梅  芬
右正本證明與原本無異。
對於本件裁定如有不服，應於收受送達後五日內，向本院提出抗告書狀，敘述抗告之
理由，抗告於臺灣高等法院。
                                          書記官  王  一  芳
中      華      民      國    九十二    年      七      月       三     日


司法院資訊處製作；財團法人民間司法改革基金會備份。
